臺灣桃園地方法院小額民事判決 　　　110年度壢小字第1351號
原      告  徐于琇  
被      告  興旺交通有限公司


法定代理人  繆麗美  
訴訟代理人  黃鈺棠  
上列當事人間損害賠償事件，本院於民國111年3月15日言詞辯論
終結，判決如下：
    主  文
原告之訴駁回。
訴訟費用由原告負擔。
   理由要領
一、原告起訴主張：
  ㈠原告前於民國109年8月3日向被告購買車號00-00號砂石營業
    半車斗（下稱系爭車斗），約定買賣價金為新臺幣（下同）
    23萬元，並由原告給付被告2萬元作為價金之一部分。又為
    辦理系爭車斗驗車事宜，係為出賣人義務之一部分，兩造間
    就系爭車斗驗車事宜，應屬委任關係，而原告就此代墊驗車
    所需費用，包含驗車費2,250元、換裝輪胎費用6,000元及驗
    車司機一日工資1,500元（合計9,750元），為原告依兩造間
    之委任關係所支出之必要費用，被告應予返還。
  ㈡原告代被告驗車後，發現系爭車斗之大樑曾有斷裂修補痕跡
    ，嚴重影響系爭車斗之安全性，原告向被告提出解除買賣契
    約並請求退還交付之2萬元價金，然原告之請求遭被告反駁
    ，並拒絕退還上開費用，是兩造間之系爭車斗買賣契約現仍
    成立。孰料，原告近日方知系爭車斗係訴外人國鑫交通事業
    有限公司所有，被告並非系爭車斗所有權人，其乃出售他人
    之物，致使自始即無法依照兩造間之買賣契約，將系爭車斗
    辦理過戶予原告，被告就系爭車斗之買賣契約對原告自屬構
    成自始主觀給付不能，且屬可歸責於被告之事由，被告應就
    買賣價金2萬元負給付不能之損害賠償責任。
　㈢爰依民法第546條第1項及同法第226條第1項之法律關係，聲
    明請求被告返還2萬9,750元。
二、被告答辯：
  ㈠否認兩造間存有委任關係，原告驗車所支付之費用係因系爭
    車斗與被告成立買賣契約，而輪胎更換是因為要換新胎才能
    驗車通過，是原告所自行更換，被告並未委任原告。且買賣
    契約解約後，原告也將輪胎拔走，被告就換回原來的輪胎。
　㈡系爭車斗一開始係因原告沒有付尾款，所以拉回被告公司保
    管，後來兩造於109年8月8日有解除系爭車斗之買賣契約。
　㈢爰聲明：駁回原告之訴。　
三、本院得心證理由：
  ㈠按當事人主張有利於己之事實者，就其事實有舉證之責任，
    民事訴訟法第277條前段定有明文。本件原告主張就系爭車
    斗之驗車事宜所支出之費用，係本於與被告之委任關係所墊
    付，惟為被告所否認，原告自應就系爭車斗驗車事宜有與被
    告成立委關係乙節負舉證之責。查，原告就此待證事項聲請
    證人黃志仁為證，據證人黃志仁到庭後結證稱：「（是否知
    道車號00-00砂石車車斗？）因為我老闆娘即原告有跟被告
    購買這個車斗，故我知道這個車斗...過程中我去被告車廠
    拉車斗，被告老闆娘告知我車子到期，如果過戶的話要驗車
    ，而我去拉車的時候已經是驗車的最後一天。車斗及輪胎都
    不合格，所以要換掉，我叫輪胎店換輪胎，花費6,000元，
    含拆裝費。驗完車之後買賣又取消，我要拿驗車費及換輪胎
    的錢，我先跟原告拿，再讓原告向被告拿，但是都沒有拿回
    來。（故證人那天去被告車廠拿車斗去驗車，是受到原告的
    指示才過去的？）我是跟原告說我有時間會過去。（驗車前
    是否與被告認識？）不認識。（是否知道兩造間除了車斗買
    賣契約，有無委任契約？）我不清楚。（是否知道車斗過戶
    、驗車及輪胎更換，兩造間商談情形？）當初沒有講，我不
    知道。我只知道被告車行老闆娘叫我趕快去驗車我趕快去驗
    車，至於兩造是否存有委任契約或者委任契約的細節，我都
    不清楚」等語，益見證人對於兩造間就系爭車斗驗車事宜是
    否另有委任關係乙事毫無所悉，原告復未提出其他證據以實
    其說。故原告本於委任關係請求被告返還代墊系爭車斗驗車
    事宜費用9,750元，即屬無據，不應准許。
　㈡又按所謂給付不能，乃以債權人得向債務人為請求，債務人
    有應其請求而為履行之義務為前提，故若債務人對債權人得
    拒絕並已拒絕給付，即不發生給付不能之問題，債權人自無
    對債務人主張損害賠償請求之餘地（最高法院108年度台上
    字第1943號判決意旨參照）。查，系爭車斗之買賣契約於10
    9年8月7日、同年月8日，即因原告認系爭車斗存有大樑斷裂
    之瑕疵、被告認原告未支付系爭車斗之尾款，而互向對方為
    解除系爭車斗買賣契約之意思表示，系爭車斗並由被告拉回
    等情，有LINE對話紀錄及本院109年度壢小字第1585號判決
    在卷可參（見本院卷第11、13至14、36、54頁），亦與證人
    黃志仁前開證稱：「驗完車之後買賣又取消」等語互核相符
    ，且為兩造所不爭執（見本院卷第51頁），堪信系爭車斗之
    買賣契約於109年8月8日，即因兩造間互為解除契約之意思
    表示而失其效力。是原告迄至110年8月26日方始提起本件訴
    訟，主張被告應負給付不能之損害賠償，有本院收文章戳可
    參，惟被告早於109年8月8日起，即因系爭車斗之買賣契約
    已經解除，無依系爭車斗之買賣契約對原告負履行義務，揆
    諸上開判決之旨，尚不發生給付不能之問題，原告自無對被
    告主張給付不能損害賠償之餘地。故而原告本於給付不能之
    法律關係，請求被告賠償2萬元，亦屬無據，應予駁回。
四、本件事證已臻明確，兩造其餘主張陳述及攻擊防禦方法，核
    不生影響於判決之結果，爰不一一論列，併此敘明。
五、訴訟費用負擔之依據：民事訴訟法第78條。
中　　華　　民　　國　　111 　年　　3 　　月　　31　　日
                  中壢簡易庭  法  官   劉哲嘉
以上正本證明與原本無異。
如不服本判決，須以違背法令為理由，於判決送達後20日內向本
庭（桃園市○○區○○路0 段000 號）提出上訴狀。（須按他造
當事人之人數附繕本）。
中　　華　　民　　國　　111 　年　　3 　　月　　31　　日
                              書記官   鄭履任
附錄：
一、民事訴訟法第436條之24第2項：
    對於小額程序之第一審裁判上訴或抗告，非以其違背法令為
    理由，不得為之。
二、民事訴訟法第436條之25：
    上訴狀內應記載上訴理由，表明下列各款事項：
    （一）原判決所違背之法令及其具體內容。
    （二）依訴訟資料可認為原判決有違背法令之具體事實。
三、民事訴訟法第471條第1項：（依同法第436 條之32第2 項規
    定於小額事件之上訴程序準用之）上訴狀內未表明上訴理由
    者，上訴人應於提起上訴後20日內，提出理由書於原第二審
    法院；未提出者，毌庸命其補正，由原第二審法院以裁定駁
    回之。